【裁判字號】    96,訴,1044
【裁判日期】    971027
【裁判案由】    偽造文書等
【裁判全文】
臺灣高雄地方法院刑事判決              96年度訴字第1044號
公  訴  人  臺灣高雄地方法院檢察署檢察官
被      告  甲○○
                      樓之9
上列被告因偽造文書等案件，經檢察官提起公訴（95年度偵字第
17442 號、第24925 號），被告於準備程序期日就被訴之事實為
有罪之陳述，本院裁定進行簡式審判程序，判決如下：
    主  文
甲○○幫助犯詐欺取財未遂罪，處有期徒刑陸月，如易科罰金，
以銀元參佰元即新臺幣玖佰元折算壹日；減為有期徒刑參月，如
易科罰金，以銀元參佰元即新臺幣玖佰元折算壹日。
    事  實
一、甲○○雖預見交付行動電話門號予不熟識之他人使用，可能
    遭詐騙集團用作財產犯罪工具，詎仍基於縱有人持其所有之
    行動電話門號作為詐騙之犯罪工具，亦不違背其本意之幫助
    犯意，於於民國95年4 月1 日23時許，至高雄市新興區○○
    ○路137 號「豐豪資訊有限公司」申辦0000000000號行動電
    話（下稱系爭門號電話），並以新臺幣1,000 元代價，交付
    予真實姓名年籍不詳之「范明」及其所屬詐騙集團，供該詐
    騙集團以行不法之事。嗣該詐騙集團成員隨即基於為自己不
    法所有之意圖分別於95年4 月7 日下午1 時及1 時35分許以
    語音冒用臺灣台北地方法院名義，使用00-000000000電話轉
    接至系爭門號行動電話向蔡姓及林姓女子詐騙，惟蔡姓及林
    姓女子均未受騙，經報警循線而查獲上情。
二、案經高雄市政府警察局三局第二分局報請臺灣高雄地方法院
    檢察署檢察官偵查起訴。
    理  由
一、本件被告甲○○所犯係死刑、無期徒刑、最輕本刑為3 年以
    上有期徒刑以外之罪，其於準備程序中就被訴事實為有罪之
    陳述，經本院告知簡式審判程序之旨，並聽取公訴人及被告
    之意見後，本院認宜進行簡式審判程序，依刑事訴訟法第27
    3 條之1 第1 項規定進行簡式審判程序，合先敘明。
二、上揭事實，業據被告甲○○於本院審理時坦承不諱（本院卷
    四第8 頁），核與卷內行動電話申請書（見警卷第91、92頁
    ）、內政部警政署反詐騙案件諮詢專線紀錄表、內政部警政
    署刑事警察局詐騙電話停（斷）話簡便格式表（見偵查卷第
    209 至211 頁）相符，足證被告之自白洵屬有據，其犯行堪
    以認定，應依法論科。
三、查被告甲○○行為後，刑法、刑法施行法均自95年7 月1日
    施行，參酌最高法院95年5 月23日刑事庭第8 次會議決議，
    應依刑法第2 條第1 項之規定，為新舊法比較：
（一）刑法第30條第1 、2 項條文內「從犯」用語，業經95年7
      月1 日修正公布施行改為「幫助犯」，僅屬法律用語之明
      文標準化，無涉刑罰權規範變更，自無新舊法比較問題。
（二）被告行為後，刑法第33條第5 款關於「罰金：1 元以上」
      之規定，修正公布為「罰金：新臺幣1,000 元以上，以百
      元計算之」，刑法法定本刑中列有罰金刑者，其法定最低
      度罰金刑因之提高，涉及科刑規範變更，自有新舊法比較
      必要，比較結果，以舊法有利於行為人，應適用舊法第33
      條第5 款規定，定其罰金部分之法定刑。
（三）再被告行為時之刑法第41條第1 項前段規定：「犯最重本
      刑為5 年以下有期徒刑以下之刑之罪，而受6 個月以下有
      期徒刑或拘役之宣告，因身體、教育、職業、家庭之關係
      或其他正當事由，執行顯有困難者，得以1 元以上3 元以
      下折算1 日，易科罰金。」，依行為時之易科罰金折算標
      準即修正前罰金罰鍰提高標準條例第2 條前段（現已刪除
      ）規定，就其原定數額提高為100 倍折算1 日，則本件被
      告行為時之易科罰金折算標準，應以銀元1 百元以上3 百
      元以下折算1 日，再經折算為新臺幣後，為新臺幣300 元
      以上900 元以下折算為1 日。惟依前述，被告行為後刑法
      業已修正並施行，修正後刑法第41條第1 項前段規定：「
      犯最重本刑為5 年以下有期徒刑以下之刑之罪，而受6 個
      月以下有期徒刑或拘役之宣告者，得以新臺幣1,000 元、
      2,000 元或3,00 0元折算1 日，易科罰金。」，是易科罰
      金之折算標準至少為新臺幣1,000 元折算1 日。比較行為
      時及修正後之易科罰金折算標準，行為時之折算標準顯較
      修正後為低，較有利於被告，應依刑法第2 條第1 項前段
      ，適用修正前刑法第41條第1 項前段及廢止前罰金罰鍰提
      高標準條例第2 條規定，定其折算標準。
（四）綜合上述各刑罰權規範內容變更之條文，修正前、後之整
      體比較，依修正後刑法第2 條第1 項規定之「從舊、從輕
      」原則，就被告上開犯行，修正後之刑法規定均未較修正
      前規定有利於被告，故應適用修正前之刑法規定論處。
四、被告基於幫助之犯意，提供系爭門號電話供成年詐欺集團成
    員分別用以對被害人實施詐騙行為，係屬對於他人之詐欺取
    財犯行資以助力，雖該集團成員已著手尚未得財，仍處於未
    遂階段，故核其所為，係犯刑法第30條第1 項、第339 條第
    3 項、第1 項之幫助詐欺取財未遂罪。被告一提供行動電話
    門號之行為，幫助詐欺集團不詳成員先後2 次實施詐欺犯行
    ，應依刑法第55條規定，從一重處斷。又被告並未實際參與
    詐欺犯行，所犯情節較正犯輕微，爰依刑法第30條第2 項規
    定，減輕其刑。又正犯已著手於詐欺取財之行為，然尚未詐
    得錢物，正犯之犯罪尚屬未遂，依刑法第25條第2 項之規定
    ，按既遂犯之刑度減輕其刑，並遞減輕之。本院審酌被告明
    知詐騙行為猖獗，雖其未實際參與詐欺取財犯行，但其提供
    行動電話門號供不法犯罪集團使用，不僅造成執法機關不易
    查緝犯罪行為人，嚴重危害社會治安，助長社會犯罪風氣，
    更造成被害人求償上之困難，幸經被害人蔡姓及林姓女子察
    覺，致詐騙集團未能得逞，兼衡被告犯後態度、智識程度、
    前有竊盜、施用毒品等案件之刑事前案紀錄素行（未構成累
    犯，見卷附臺灣高等法院被告前案紀錄表）及犯罪動機、目
    的、手段、被害人所受損失程度等一切情狀，逕量處如主文
    所示之刑，並諭知易科罰金之折算標準。另中華民國96年罪
    犯減刑條例於民國96年7 月4 日制定公布，並自96年7 月16
    日施行，被告所犯本件幫助詐欺取財未遂罪犯行，犯罪時間
    於96年4 月24日以前，符合該條例第2 條第1 項第3 款規定
    應予減刑2 分之1之 要件，且被告前係於97年6 月17日經本
    院發佈通緝，97年7 月27日緝獲到案，此有臺灣高等法院通
    緝紀錄表一份存卷足按，並非於減刑條例施行前即遭通緝，
    是復無不得減刑之情形，併依上開減刑條例之規定，諭知如
    主文所示之減得之刑及易科罰金折算標準。
據上論斷，應依依刑事訴訟法第299 第1 項前段，刑法第2 條第
1 項前段、第30條、第339 條第3 項、第1 項、第55條、第25
條第2 項、修正前刑法第41條第1 項前段、刑法，罰金罰鍰提高
標準條例第1 條前段、修正前同條例第2 條，現行法規所定貨幣
單位折算新臺幣條例第2 條，中華民國96年罪犯減刑條例第2 條
第1 項第3 款、第4 條、第7 條，判決如主文。
中    華    民    國    97    年    10    月    27    日
                  刑事第十六庭  法  官  吳芝瑛
以上正本證明與原本無異。
如不服本判決，應於判決送達之日起10日內向本院提出上訴書狀
。
中    華    民    國    97    年    10    月    28    日
                                書記官  林麗文


司法院資訊處製作；財團法人民間司法改革基金會備份。
